臺灣高等法院刑事判決　　　　　　　　　　　　　九十一年度上易字第一八六號
　　上　訴　人
　　即　被　告　甲　○
右上訴人即被告因竊盜案件，不服臺灣板橋地方法院九十年度易字第二三七七號，中
華民國九十年十一月二十八日第一審判決（起訴案號：臺灣板橋地方法院檢察署八十
九年度偵字第二○一九一號）提起上訴，本院判決如左：
    主  文
原判決撤銷。
甲○無罪。
    理  由
一、公訴意旨略以：被告甲○意圖為自己不法之所有，於八十九年二月二十八日晚間
    十時許，在臺北縣板橋市○○路三七九巷三弄三號前，以自備之鑰匙竊取尹靜芝
    所有車牌號碼ＦＸＢ─八七五號（引擎號碼ＦＧ一六一二一八號）機車一部，得
    手後將該機車懸掛其友人林永昌之機車ＡＫＶ─八二三號之號牌以避人耳目而留
    供己用。嗣於八十九年十月二十四日凌晨一時四十分許，在台北縣中和市○○街
    八十九號前，為警查獲。因認被告涉犯刑法第三百二十條第一項之竊盜罪嫌云云
    。
二、按犯罪事實應依證據認定之，無證據不得推定其犯罪事實；又不能證明被告犯罪
    者，應諭知無罪之判決，刑事訟訴法第一百五十四條、第三百零一條第一項分別
    定有明文。次按刑事訴訟法上所謂定犯罪事實之證據，係指足以認定被告確有犯
    罪行為之積極證據而言，該項證據自須適合於被告犯罪事實之認定，始得作為斷
    罪之資料，而認定不利於被告之事實，須依積極證據，苟積極證據不足為不利於
    被告事實之認定時，即應為有利於被告之認定，更不必有何有利之證據；事實審
    法院對於證據之取捨，依法雖有自由判斷之權，然積極證據不足證明犯罪事實時
    ，被告之抗辯或反證縱屬虛偽，仍不能以此資為積極證據應予採信之理由；最高
    法院二十九年上字第三一○五號、三十年上字第四八二、八一六號分別著有判例
    可資參照。
三、訊據被告甲○就其曾於八十九年十月二十四日凌晨一時四十分許，騎乘懸掛ＡＫ
    Ｖ─八二三號之號牌照，引擎號碼ＦＧ一六一二一八號機車一部，在台北縣中和
    市○○街八十九號前，為警查獲之事實部分固不諱言，惟堅決否認有何竊盜犯行
    ，辯稱：前述機車係伊於被捉前三、四個月，在台北縣中和市○○街一○○號附
    近向乙○○借的，伊並未偷該車等語。
四、公訴人認被告涉有竊盜罪嫌無非以被告於偵查中辯稱前述機車係林永昌入獄時提
    供予伊使用，惟林永昌係於八十八年十一月二十三日起因案羈押於台灣台北看守
    所，然該車係於八十九年二月二十八日晚間失竊，林永昌於入獄後，焉有可能提
    供前述機車予被告使用之理，且林永昌於台灣宜蘭地方法院檢察署檢察官代為訊
    問時，亦否認曾提供機車予被告使用等語，足證被告所辯不足採信為其主要論據
    。
五、然查：
（一）被告於八十九年十月二十四日警訊時固稱：「該車係為我朋友林永昌所有，故
      而我朋友林永昌因案入監服刑，故而我接手而騎乘代步用的」云云（見偵查卷
      第五頁反面）；而被告於檢察官八十九年十月二十四日偵查中則稱：「（ＦＱ
      （Ｘ之誤）Ｂ─八七五號機車是你偷的？）不是我偷的，車子本來是林永昌的
      ，他入役（獄之誤）後借我使用」云云（見偵查卷第三十一頁反面）；被告嗣
      於原審九十年八月一日訊問時則改稱：「我是向林永昌之朋友乙○○借來，八
      十九年十月二十三日晚上六、七點在中和市○○街一家小吃店向乙○○借來」
      云云（見原審卷第二十七頁）；足證被告先後就其取得該車來源之供述，顯不
      相一致，其所辯已難令人置信。
（二）況被告所稱之林永昌於八十九年十二月五日、八日台灣宜蘭地方法院檢察署檢
      察官訊問時，雖供稱認識被告，但否認有交付前述機車予被告之情事（見偵查
      卷第五十一頁反面、五十六頁反面）；查證人林永昌係於八十八年十一月二十
      三日羈押，此有台灣板橋地方法院檢察署辦公務電話紀錄表一紙在卷足考；而
      前述機車係尹靜芝所有，而於八十九年三月一日十六時七分失竊等情，亦有車
      輛竊盜資料個別查詢表在卷足考；足證被告被查獲時所騎乘之機車，係於林永
      昌被羈押後始失竊，則林永昌焉有可能於入獄前將前述機車交予被告使用之理
      ，此在在足證被告前述所辯，要非事實，無足採信。
（三）另被告自原審審理後至本院調查、審理時所稱之乙○○其人，經本院受命法官
      多次傳喚，各該傳票均經以遷移或查無其人為由退回，是確否有乙○○其人，
      亦顯有可疑，是被告所稱前述機車係由乙○○之人交付云云，尚非得遽以採信
      。
（四）被告前述所辯固不可採信，惟查占有使用他人失竊機車之原因有多端，舉凡侵
      占、搶奪、強盜均其適例，是於法在無積極、具體之證據證明下，尚不得僅執
      被告占有使用他人失竊之機車一節，即遽認該機車即係被告於被害人所指失竊
      之時、地竊取之推定。
六、此外復查無其他積極證據足資證明被告有何竊盜犯行，是不能證明被告犯罪，爰
    應為其無罪之諭知。
七、原審未予詳查，遽憑被告所辯不足採信，即遽認前述機車係被告於被害人所指之
    時、地竊取之認定，顯有未洽。被告上訴意旨，就此指摘原判決不當，非無理由
    ，應由本院將原判決撤銷，另為被告無罪之諭知，如主文第二項所示。
八、被告占有使用他人失竊之機車一節，是否另涉刑法之贓物罪，應另由檢察官依法
    偵查，亦此敘明。
據上論斷，應依刑事訴訟法第三百六十九條第一項前段、第三百六十四條、第三百零
一條第一項，判決如主文。
本案經檢察官呂丁旺到庭執行職務。
中      華      民      國      九十一      年      六      月    十八  日
                              臺灣高等法院刑事第十庭
                                  審判長法  官  溫  耀  源
                                        法  官  何  菁  莪
                                        法  官  林  銓  正
右正本證明與原本無異。
不得上訴。
                                        書記官  陳  菊  珍
中      華      民      國      九十一      年      六      月    二十  日
